臺灣高雄地方法院刑事裁定
111年度單禁沒字第122號
聲  請  人  臺灣高雄地方檢察署檢察官
被      告  謝群寧



上列被告因違反毒品危害防制條例案件，經檢察官聲請單獨宣告
沒收（111年度聲沒字第59號），本院裁定如下：
    主  文
扣案之第二級毒品甲基安非他命肆包（合計驗後淨重貳拾參點零
零陸公克，均含包裝袋），均沒收銷燬。
其餘聲請駁回。
    理  由
一、聲請意旨略以：被告謝群寧前因違反毒品危害防制條例案件
    ，經檢察官為不起訴處分確定。惟扣案海洛因1包及甲基安
    非他命4包，俱係違禁物，爰依刑法第40條第2項及毒品危害
    防制條例第18條第1項前段規定，聲請單獨宣告沒收銷燬等
    語。
二、按「違禁物或專科沒收之物得單獨宣告沒收」、「查獲之第
    一、二級毒品及專供製造或施用第一、二級毒品之器具，不
    問屬於犯罪行為人與否，均沒收銷燬之」刑法第40條第2項
    及毒品危害防制條例第18條第1項前段分別定有明文。
三、意圖供自己施用而單純持有毒品，進而施用，則其持有之低
    度行為，當然為高度之施用行為所吸收，不另論以持有毒品
    罪，如因施用毒品而被觀察勒戒或強制戒治，除該觀察勒戒
    或強制戒治前所單純持有毒品部分為其所吸收而不另論罪外
    ，如於施用毒品而被觀察勒戒或強制戒治後，業經檢察官為
    不起訴處分確定者，於不起訴處分作成前所為之施用毒品及
    單純持有毒品行為，自亦為前開不起訴處分之確定效力所及
    ，不得再行起訴。惟如被告單純持有毒品之犯罪事實，並非
    為該不起訴處分之確定效力所及，復未經檢察官起訴或不起
    訴處分，自仍未偵查終結，應由檢察官續行偵查，至扣案毒
    品在偵查或審判中，猶有作為認定被告刑事案件中之證據所
    必要者，即不宜在未偵查終結或判決前准許檢察官聲請單獨
    沒收，臺灣高等法院96年度抗字第122號裁定意旨可資參照
    。
四、經查：
　㈠被告前於民國109年7月29日、109年8月24日分別因施用第二
    級毒品案件為警查獲，經本院裁定送觀察、勒戒後，認無繼
    續施用毒品傾向，由臺灣高雄地方檢察署檢察官以110年度
    毒偵緝字第300號、第301號、第302號、110年度偵緝字第89
    8號為不起訴處分確定，有該不起訴處分書附卷可憑。而扣
    案之白色結晶4包，經送檢驗結果俱含第二級毒品甲基安非
    他命成分(檢驗後淨重各為14.079公克、3.466公克、3.446
    公克、2.015公克，合計23.006公克；純質淨重未逾20公克)
    ，有高雄市立凱旋醫院109年9月30日高市凱醫驗字第65914
    號濫用藥物成品檢驗鑑定書（見聲沒卷第11頁）存卷可參，
    足認確係違禁物無訛，另上開毒品包裝袋其上殘留微量毒品
    難以析離且無析離實益，應與毒品整體同視，一併依毒品危
    害防制條例第18條第1項前段規定宣告沒收銷燬。至送驗耗
    損部分毒品既已滅失，爰不另宣告沒收銷燬。是此部分聲請
    核與法律規定相符，為有理由，應予准許。
　㈡至109年8月24日扣得之海洛因殘渣袋1包，經送檢驗後檢出第
    一級毒品海洛因成分乙節，有高雄市立凱旋醫院109年12月1
    0日高市凱醫驗字第66345號濫用藥物成品檢驗鑑定書（見聲
    沒卷第5頁）在卷可佐，固屬於違禁物。惟被告於警詢中供
    稱：警方在我家桌上月曆中夾層查獲海洛因殘渣袋，我真的
    不知道是誰放的，因為我不拒絕朋友到我家施用毒品，所以
    可能是別人遺留在我家的等語（見高市警刑大偵七字第1097
    2558200號卷第3頁），又證人李景耀於警詢中供稱：現場有
    查扣白色粉末(海洛因)1包，不是我的，在謝群寧住處應該
    是他的等語（見高市警刑大偵七字第10972558200號卷第6頁
    ），可見該扣案之海洛因殘渣袋究為何人所有，尚待釐清。
    復被告於109年8月24日為警查獲時所採集之尿液，經正修科
    技大學超微量研究科技中心檢驗結果，呈安非他命及甲基安
    非他命陽性反應，可待因及嗎啡呈陰性反應等情，有該中心
    109年9月16日尿液檢驗報告（原始編號：L0-000-000號）及
    高雄市政府警察局刑事警察大隊偵三隊七分隊偵辦毒品案尿
    液採證代碼對照表（尿液代碼：L0-000-000號）各1份附卷
    可憑。是依前開說明，被告是否涉持有扣案第一級毒品海洛
    因之行為與其前揭施用第二級毒品甲基安非他命之行為間，
    難認有實質上一罪之高、低度關係，自無從為其施用甲基安
    非他命之行為所吸收。則扣案之海洛因殘渣袋1包，是否為
    被告另涉嫌持有第一級毒品罪，既尚未經檢察官起訴或不起
    訴處分，自仍未偵查終結，應由檢察官另為適法之處理，於
    未經檢察官偵查或法院審理終結前，檢察官自不能置被告持
    有之行為不顧，逕向法院聲請單獨宣告沒收銷燬。是依上說
    明，本件聲請人聲請就扣案之海洛因殘渣袋1包予以宣告沒
    收銷燬，容有未洽，應予駁回。
據上論斷，應依刑事訴訟法第455條之36第1項前段、第2項，毒
品危害防制條例第18條第1項前段，刑法第40條第2項，裁定如主
文。
中　　華　　民　　國　　111 　年　　6 　　月　　20　　日
　　　　　　　　　刑事第十四庭  法　官　呂明燕
以上正本證明與原本無異。
如不服本裁定，應於收受送達後5 日內向本院提出抗告狀。
中　　華　　民　　國　　111 　年　　6 　　月　　20　　日
　　　　　　　　　　　　　　　　書記官　郭素蓉